【裁判字號】    89,簡上,92
【裁判日期】    891122
【裁判案由】    清償債務
【裁判全文】
臺灣嘉義地方法院民事判決  八十九年度簡上字第九二號
    上  訴  人  丙○○
    被上訴  人  萬泰租賃股
    法定代理人  甲○
    訴訟代理人  乙○○
右當事人間請求清償債務事件，上訴人對於中華民國八十八年八月八日本院朴子簡易
庭八十八年度朴簡字第七一號第一審判決提起上訴，本院判決如左：
    主  文
上訴駁回。
第二審訴訟費用由上訴人負擔。
    事  實
甲、上訴人方面：
  一、聲明：原判決廢棄。被上訴人第一審之訴駁回。
  二、陳述：訴外人顏瑞糖方為主債務人，顏瑞糖惡意不履行，復以證人之身分協助
      被上訴人向上訴人索債。又雙方訂立之附條件買賣契約既已約定在主債務人顏
      瑞糖付清價款前，車子之所有權仍屬被上訴人所有，是被上訴人仍可向顏瑞糖
      要回車，豈可直接向保證人追索此筆款項。
乙、被上訴人方面：
  一、聲明：駁回上訴。
  二、陳述：除與原審判決書所載者相同茲予引用外，補稱：上訴人係連帶保證人，
      無先訴抗辯權。又主債務人顏瑞糖自民國八十九年一月二十一日起拒絕繳納車
      款，被上訴人擬取回車時，因顏瑞糖稱汽車為上訴人所開走，而未能及時取回
      。
  三、證據：援用原審之立證方法。
    理  由
一、被上訴人起訴主張：主債務人顏瑞糖於八十八年九月二十二日，邀同上訴人為連
    帶保證人，與被上訴人訂定動產擔保交易附條件買賣契約書，向被上訴人買受鈴
    木牌自小客車壹輛，價金總額為新臺幣（下同）五十四萬七千八百九十六元，自
    八十八年十月二十一日起至九十一年九月二十一日止，每一月為一期，每期給付
    一萬五千一百三十六元。並由上訴人就上開契約之債務負連帶清償責任，且言明
    俟契約書項下之全部責任履行完畢，顏瑞糖始取得標的物之所有權；顏瑞糖若未
    按契約書之約定支付分期價款時，被上訴人得要求連帶保證人（即上訴人）付清
    全部分期價款。詎料顏瑞糖自八十九年一月二十一日（第四期）起即未依約付款
    ，尚有三十三期未付，依約應清償全部分期價款，總計尚積欠四十九萬九千四百
    八十八元，為此本於連帶保證訴請上訴人如數給付及自八十九年一月二十一日起
    至清償日止，按年息百分之五計算之利息等語。
二、上訴人則以：訴外人顏瑞糖方為主債務人，顏瑞糖惡意不履行，且被上訴人仍保
    有汽車之所有權，被上訴人應可向顏瑞糖要回車，豈可直接向保證人追索此筆款
    項等語置辯。
三、上訴人於八十八年九月二十二日，為訴外人顏瑞糖之連帶保證人，與被上訴人訂
    定動產擔保交易附條件買賣，買受鈴木牌自小客車壹輛，總價金為五十四萬七千
    八百九十六元，自八十八年十月二十一日起至九十一年九月二十一日止，每一月
    為一期，每期給付一萬五千一百三十六元，詎料顏瑞糖自八十九年一月二十一日
    （第四期）起即未依約付款，尚有三十三期未付，總計尚積欠四十九萬九千四百
    八十八元之事實，為兩造所不爭執，並經顏瑞糖於原審到庭證述屬實，復有動產
    擔保交易附條件買賣契約書一份附卷可稽，堪信被上訴人之前開主張為真實。
四、依兩造之動產擔保交易附條件買賣契約書第十條所定，乙方（指買方）未按本契
    約書之約定支付分期價款．．甲方（指被上訴人）得要求乙方或連帶保證人付清
    全部分期價款。而顏瑞糖自八十九年一月二十一日起即未依約付款，已陳述如前
    ，從而被上訴人自得本於連帶保證關係向上訴人請求積欠之價金。又上訴人係連
    帶保證人，是被上訴人亦無先訴抗辯權，而主張被上訴人應向顏瑞糖請求無效果
    後而始得向上訴人請求。從而，被上訴人本於動產擔保附條件買賣契約內之連帶
    保證法律關係，請求上訴人給付被上訴人四十九萬九千四百八十八元，及自八十
    九年一月二十一日起至清償日止，按年息百分之五計算之利息，洵屬有據，應予
    准許。原審本於同上理由，而為被上訴人勝訴之判決核無不合。上訴意旨指摘原
    判決不當，求予廢棄改判，為無理由，應予駁回。
五、據上論結，本件上訴為無理由，依民事訴訟法第四百三十六條之一第三項、第四
    百四十九條第一項、第七十八條判決如主文。
中      華      民      國    八十九    年     十一     月    二十二    日
~B臺灣嘉義地方法院民事第一庭
~B    審判長法官  曾文欣
~B    法      官  黃渙文
~B    法      官  馮保郎
右為正本係照原本作成。
本判決不得上訴。
中      華      民      國    八十九    年     十一     月    二十二    日
~B    書  記  官  楊國色


司法院資訊處製作；財團法人民間司法改革基金會備份。
